臺灣桃園地方法院刑事判決　　　　　　　 96年度易字第830號
公　訴　人　臺灣桃園地方法院檢察署檢察官
被　　　告　乙○○
上列被告因詐欺案件，經檢察官聲請簡易判決處刑（93年度偵字
第17956 號），本院認有刑事訴訟法第451 條之1 第4 項但書第
3款 之情形，改行通常訴訟程序，茲判決如下︰
    主  文
乙○○無罪。
    理  由
一、公訴意旨略以：被告乙○○可得而知提供以其名義申請電話
    供他人使用，可幫助該他人從事犯罪取財行為而掩飾犯行，
    竟基於幫助之犯意，於民國92年6 月間，向中華電信股份有
    限公司申申請（02）00000000電話，供詐欺集團使用。嗣該
    詐欺集團所屬成員，向甲○○佯稱退稅，致甲○○依指示操
    作提款機，未料竟將其帳戶內之存款匯至其等所購得之人頭
    帳戶，旋即為該詐欺集團提領得手，因此受有損害，因認被
    告乙○○涉犯刑法第339 條第1 項、第30條第1 項之幫助詐
    欺罪嫌云云。
二、按犯罪事實應依證據認定之，無證據不得認定犯罪事實。又
    不能證明被告犯罪者，應諭知無罪之判決。刑事訴訟法第15
    4 條第2 項、第301 條第1 項分別定有明文。又事實之認定
    ，應憑證據，如未能發現相當證據，或證據不足以證明，自
    不能以推測或擬制之方法，為裁判基礎（最高法院40年台上
    字第八六號判例意旨參照）；且認定犯罪事實所憑之證據，
    雖不以直接證據為限，間接證據亦包括在內，然而無論直接
    證據或間接證據，其為訴訟上之證明，須於通常一般之人均
    不致有所懷疑，而得確信其為真實之程度者，始得據為有罪
    之認定，倘其證明尚未達到此一程度，而有合理之懷疑存在
    而無從使事實審法院得有罪之確信時，即應由法院為諭知被
    告無罪之判決（最高法院76年台上字第4986號判例意旨參照
    ）。
三、本件公訴人認被告乙○○涉犯前揭罪名，僅係以：被害人甲
    ○○於警詢指述遭詐騙集團成員以上開電話詐騙之情形及匯
    款資料、上開電話之申請書為被告乙○○名義申請為憑，遽
    予推論被告有幫助詐欺之犯行。
四、訊據被告乙○○堅詞否認有何幫助詐欺犯行，辯稱：並未申
    請上開電話使用，伊於92年6 月間曾有遺失身分證資料，隨
    即於92年6 月9 日申請補辦，恐係資料受他人盜用等語資為
    辯解。
五、經查：
  (一)被害人甲○○於92年7 月3 日9 時30分許接獲詐騙集團成員
    以（02）00000000號電話撥打發話，佯稱為國稅局人員欲辦
    理退稅等事宜，指示被害人至自動提款機操作，被害人甲○
    ○遂依其指示操作後陸續誤將帳戶內新台幣（下同）30545
    元、14924 元、122882元轉入吳明安（另由檢察官偵辦）於
    彰化府前郵局之帳戶內（帳號000000000000號）等情，業據
    被害人甲○○指述在卷（見彰化縣警察局彰化分局刑案偵查
    卷第5 頁）；吳明安則坦認確將上開帳戶存摺出售予不知名
    之人等情不諱（見前揭卷第第1 頁、彰化地檢署93年度偵字
    第2212號卷第53、54頁），是被害人甲○○確係受詐騙集團
    成員以前揭電話聯絡方式詐騙上開金額之事實，足堪認定。
  (二)又上開電話係以被告乙○○名義，向中華電信股份有限公司
    （下稱中華電信公司）申辦，有中華電信公司台灣北區電信
    分公司台北北區營運處函文二份及上開電話之申請書在卷可
    稽（見彰化縣警察局彰化分局刑案偵查卷第28頁背面、本院
    95年度桃簡字第66號卷第44頁、第57頁）；而上開電話係以
    上網方式申請，由中華電信公司人員到府施工核證並無留存
    證件影本資料一情，亦有中華電信公司台灣北區電信分公司
    台北北區營建處95年4 月27日函文一份在卷可參（見本院95
    年度桃簡字第66號卷第64頁），足堪認定。
  (三)是本件審究之爭點即在於上開電話是否為被告乙○○所申辦
    、供詐欺集團成員使用者？被告乙○○自始即堅詞否認有申
    辦上開電話之情，辯稱：伊國民身分證曾於92年6 月初遺失
    ，因欲至寰成物流公司應徵工作發現後，乃於92年6 月9 日
    申請補發，可能係伊證件遭冒用等語（見彰化縣警察局彰化
    分局刑案偵查卷第22頁、彰化地檢署93年度偵字第2212號卷
    第44頁桃園地檢署93年度偵字第17956 號卷第70至71頁、本
    院95年度桃簡字第66號卷第102 頁、本院96年度易字第830
    號卷第33頁）。經查，被告乙○○確曾於92年6 月9 日曾向
    戶政機關申請補發身分證，有卷附國民身分證異動紀錄資料
    一份可憑（見本院95年度桃簡字第66號卷第38頁）；再者，
    被告乙○○於92年6 月11日持92年6 月9 日補辦後之身分證
    申辦中國國際商業銀行中正國際機場分行帳戶（帳號：0000
    0000000 號），且確有寰成物流股份有限公司辦理薪資轉帳
    匯入該帳戶內，有中國國際商業銀行中正國際機場分行95年
    6 月15日函覆該帳戶資料（見本院95年度桃簡字第66號卷第
    108 頁至115 頁）；而由該帳戶交易明細以觀，被告乙○○
    於開立該帳戶後，於92年7 月1 日起即有款項陸續提出存入
    ，且有薪資轉帳款項匯入，顯見被告乙○○自申辦該帳戶後
    有實際使用而非虛應故事所為設立，足堪佐證被告乙○○所
    辯尚有可信之處。況由上開帳戶申辦資料被告乙○○之簽名
    ，乃至被告歷次受訊問時之簽名，對照「中華電信市內電話
    業務申請書」上「乙○○」之簽名，以肉眼觀察其筆畫、勾
    勒均有所差異，亦難以認係被告乙○○所為（是公訴人雖就
    此聲請筆跡鑑定，然本院認依上開卷附資料已足認定，尚無
    再予鑑定之必要）。至上開95年4 月27日中華電信函文雖函
    覆稱：該電話由中華電信公司人員到府施工核證云云；然中
    華電信員工於核證時是否確實進行核證？既未留存證件影本
    ，則所謂核證又係依憑何種證件為之？均有可疑之處，自難
    僅依此函文遽認該電話係由被告乙○○申辦者。
六、綜上所述，被告乙○○所辯之情節，有上開事證可供佐證，
    尚非無稽，檢察官所指上開被告乙○○之犯行，實仍存有合
    理之懷疑，此外，亦查無其他積極證據足認被告乙○○確有
    上開犯行，則依首開法律規定，即應為被告無罪之判決。
據上論斷，應依刑事訴訟法第301條第1項，判決如主文。
本案經檢察官鄭東峰到庭執行職務。
中      華      民      國    96   年    6    月  25  日
                        臺灣桃園地方法院刑事第十二庭
                            審判長法  官  游  紅  桃
                                  法  官  曾  雨  明
                                  法  官  陳  雪  玉
以上正本證明與原本無異。
如不服本判決，應於判決送達後10日內向本院提出上訴狀（應附
繕本），上訴於臺灣高等法院。
　　　　　　　　　　　　　　    　書記官　戴  育  萍
中　　華　　民　　國　　96　　年　　6 　　月　　27　　日
